臺灣臺中地方法院民事裁定　　　　　　　 96年度家抗字第3號
聲　請　人　乙○○
即　抗告人　丙○○
　　　　　　甲○○
上列當事人對於民國九十六年二月九日本院九十六年度家抗字第
三號聲請收養認可事件裁定聲請補充裁定，本院裁定如下：
    主  文
聲請駁回。
聲請程序費用由聲請人負擔。
    理  由
一、本件聲請意旨略以：聲請人乙○○等因不服本院九十五年度
    養聲字第三三九號民事裁定而提起抗告，抗告聲明計有先位
    聲明「原裁定應予撤銷，撤銷部分准許聲請人乙○○、丙○○收養聲請人甲○○為養女」及備位聲明「原裁定應予撤銷
    ，撤銷部分准許聲請人乙○○收養聲請人甲○○為養女」兩
    部分，而本院於九十六年度家抗字第三號裁定中僅就先位聲
    明部分做出裁定，對於備位聲明部分卻漏未裁定，爰依非訟
    事件法第三十六條第三項、民事訴訟法第二百三十九條、第
    二百三十三條第一項、第二項聲請補充裁定等語。
二、查本院九十六年度家抗字第三號民事裁定理由欄中第三項及
    第四項第一款中明確論及本件收養有無效之原因，即「養父
    母死亡後，收養關係不因死亡而消滅；夫妻共同收養子女後
    ，夫妻之一方因離婚或配偶死亡而再婚時，除該養子女已依
    法與前配偶終止收養關係外，再婚者之配偶不得收養該子女
    為養子女，如被收養人尚未終止原收養關係而再為他人所收
    養，性質上即屬一人同時為二人之養子女，則後收養關係自
    為無效」；並論及「本件被收養人甲○○前已為已故之養母
    詹彭祐柑所收養，收養關係現仍存續中，雖詹彭祐柑已歿，
    然被收養人甲○○既已為他人之養女，且迄未終止收養關係
    ，依前揭規定，本件收養依法自有未合，不予以認可」。故
    本院論及不予認可者為本件聲請（後收養），自包含收養人
    丙○○及乙○○全部，而不可能僅論及乙○○一人，因本件
    收養並非乙○○一人收養，且乙○○之再度收養甲○○，必
    須與後配偶丙○○共同為之，此亦經本院九十六年度家抗字
    第三號民事裁定理由欄中第四項第四款中明確記載「民法第
    一千零七十四條已明文規定，有配偶者收養子女時，應與其
    配偶共同為之。本件依前述，收養人丙○○收養被收養甲○○依法未合，不應予以認可，則丙○○之配偶即收養人乙○○當無法與丙○○共同收養甲○○，此乃當然之理」等語，
    亦明確駁回乙○○部分之收養。丙○○及乙○○無法共同收
    養甲○○，則乙○○無法單獨收養甲○○乃當然之理，因若
    其欲單獨收養甲○○，即違反民法第一千零七十四條配偶共
    同收養之規定，本院九十六年度家抗字第三號裁定並無何漏
    未裁定之處，本件聲請並無理由，爰裁定如主文。
三、另抗告人主張甲○○與原養父乙○○先前合意終止收養關係
    ，乃為達到類似養父母關係形同終止效果所為不得不之手段
    ，蓋聲請人甲○○曾經聲請法院裁定終止其與養母詹彭祐柑
    間之收養關係，惟法院以不符合民法第一千零八十條第五項
    所訂要件而不予許可云云（其意應為抗告人甲○○礙於法律
    規定，無法與養母詹彭祐終止收養關係，不得已希望藉由先
    與養父乙○○合意終止收養關係後，能達到合於法律之規定
    ，再提起本件聲請，希望能完成乙○○、丙○○共同收養甲○○之目的，並得到法院認可本件收養），惟此應為甲○○
    與乙○○是否確有終止原收養關係之真意，其二人間終止收
    養有無通謀虛偽意思表示，而另行起訴確認其等間之親子關
    係存在之另一法律問題，與本件認可收養無涉，附此敘明。
四、依非訟事件法第二十一條第一項前段、第二十三條裁定如主
    文。
中　　華　　民　　國　　96　　年　　3　　月　　26 　　日
                  家事法庭審判長　　 法　官　王靜秋
                                     法  官  劉長宜
                                     法  官  林三元
以上正本係照原本作成。
如對本裁定抗告須於裁定送達後十日內向本院提出抗告狀，並繳
納抗告費新臺幣一千元。
中　　華　　民　　國　　96　　年　　3 　　月　　26　　日
                    　　　　　　      書記官
